【裁判字號】    97,上訴,22
【裁判日期】    970311
【裁判案由】    偽造文書等
【裁判全文】
臺灣高等法院臺中分院刑事判決          97年度上訴字第22號
上  訴  人
即  被  告  戊○○
選任辯護人  陳武璋律師
上列上訴人因偽造文書等案件，不服臺灣臺中地方法院96年度訴
字第1055號中華民國96年8月29日第一審判決（起訴案號：臺灣
臺中地方法院檢察署95年度偵字第12417、12766號），提起上訴
，本院判決如下：
    主  文
上訴駁回。
    事  實
一、戊○○為臺中市○○路○段七號永順通國際有限公司（下稱
    永順通公司）負責人，從事為客戶向行動電話通訊服務系統
    公司申請門號之服務，並自行動電話通訊服務系統公司取得
    按申辦門號數量計算之報酬。詎戊○○為取得申辦門號之報
    酬，竟與董九林、李世榮（起訴書誤載為李士榮，另由臺灣
    臺中地方法院檢察署檢察官提起公訴）共同基於行使偽造私
    文書、行使變造特種文書，及意圖為自己不法之所有之概括
    犯意聯絡，自民國九十五年三月間起迄同年五月間止，由李
    世榮以一百份新臺幣（下同）二千元之代價，向不詳姓名、
    年籍之人購買變造之國民身分證、健保卡影本（變造情形詳
    如附表三所示），並交付董九林向戊○○查詢上開被偽造之
    人頭有無欠繳電話費之不良紀錄後，再由董九林、李世榮冒
    用甲○○、乙○○等如附表一所示之人名義，在申請書之上
    連續偽造上開申請人之署名，並檢附如附表三所示之變造證
    件後（檢附情形如附表一所示），將申請書交付戊○○及不
    知情之陳鴻鑫分別向如附表一所示之電信公司申辦如附表一
    所示之行動電話門號，使如附表一所示之電信公司因此陷於
    錯誤而交付行動電話SIM卡（如附表一編號一至五所示之電
    信公司另交付搭配門號之專案手機），戊○○等人並另偽造
    如附表二所示之手機及SIM卡領取切結書一紙。得手後再將
    申請所得之晶片卡出售予姓名、年籍不詳、綽號「阿明」之
    成年男子。足生損害於如附表一所示之申請人及電信公司。
二、案經臺中縣警察局、內政部警政署電信警察隊第二中隊報請
    臺灣臺中地方法院檢察署檢察官偵查起訴。
    理  由
一、按現行刑事訴訟法為保障被告之反對詰問權，排除具有虛偽
    危險性之傳聞證據，以求實體真實之發見，於該法第一百五
    十九條第一項明定被告以外之人於審判外之言詞或書面陳述
    ，除法律有規定者外，不得作為證據。又被告以外之人於審
    判外之陳述，雖不符前四條之規定（即刑事訴訟法第一百五
    十九條之一至同條之四），而經當事人於審判程序同意作為
    證據，法院審酌該言詞陳述或書面陳述作成時之情況，認為
    適當者，亦得為證據；當事人、代理人或辯護人於法院調查
    證據時，知有第一百五十九條第一項不得為證據之情形，而
    未於言詞辯論終結前聲明異議者，視為有前項之同意，刑事
    訴訟法第一百五十九條之五定有明文。本件檢察官、被告戊○○及其選任辯護人並未就卷內證據資料之證據能力有所爭
    執，且迄於言詞辯論終結前，均未主張有刑事訴訟法第一百
    五十九條第一項不得為證據之情形，是應認已同意卷內證據
    均得作為證據，且經本院審酌後，認無不適當之情形，應認
    本案調查之卷內證據均有證據能力，合先敘明。
二、訊據被告戊○○固坦承其為永順通公司負責人，從事為客戶
    向行動電話通訊服務系統公司申請門號之服務，並自行動電
    話通訊服務系統公司取得按申辦門號數量計算之報酬等事實
    不諱，然矢口否認涉有上開犯行，其於原審及本院分別辯稱
    ：「我沒有偽造文書，我公司只是賣亞太行動電話門號，公
    司都是看到本人才有申辦，我公司會查詢一次、亞太公司也
    會再查詢一次，確認之後才會讓客人申辦。」等語，及本件
    係董九林與李世榮一起亂搞，他們想要我們公司辦，我們不
    讓他辦，而我們公司的申請案我都會交給小姐審查文件，被
    查獲的那些文件是我們小姐準備要退還給他們的，放在一個
    牛皮紙袋，我並不知情。我們公司要求本人親自來，才接受
    辦理云云。惟查，被告戊○○上開犯行，業據同案被告董九
    林於警詢中證稱：「《問：今（二十四）日警方持臺灣臺中
    地方法院搜索票九十五年度聲搜字第二００七號至你住所臺
    中市○○路○段五十巷八號八樓之二十六，當時你是否在場
    ？警方當場查扣何物？除了查扣物品外，你有無受傷或任何
    財物損失？》我當時在場。警方當場查扣丙○○（Ｚ000
    000000）、丁○○（Ｚ000000000）、己○○（Ｚ 000000000）、甲○○（Ｚ0000000
    00）、癸○○（Ｚ000000000）、乙○○（Ｚ00
    0000000）等（詳如查扣身分證影本一覽表）身分證
    影本及已申辦好之行動電話門號外殼（詳如查扣行動電話門
    號外殼一覽表），已申辦完成之行動電話門號SIM卡（詳如
    查扣行動電話門號SIM卡一覽表）我沒有受傷，無任何財物
    損失」、「《問：（上述警方當場查扣）丙○○（Ｚ000
    000000）、丁○○（Ｚ000000000）、己○○（Ｚ000000000）、甲○○（Ｚ00000000
    0）、癸○○（Ｚ000000000）、乙○○（Ｚ000
    000000）等（詳如查扣身分證影本一覽表）身分證影
    本及已申辦好之行動電話門號外殼（詳如查扣行動電話門號
    外殼一覽表），已申辦完成之行動電話門號SIM卡（詳如查
    扣行動電話門號SIM卡一覽表）你從何得來？》上述警方當
    場查扣丙○○（Ｚ000000000）、丁○○（Ｚ000
    000000）、己○○（Ｚ000000000）、甲○○（Ｚ000000000）、癸○○（Ｚ00000000
    0）、乙○○（Ｚ000000000）等（詳如查扣身分
    證影本一覽表）身分證影本是李世榮拿給我的」、「《問：
    你是否知道李世榮如何聯絡及他個人年籍資料與你何關係？
    因何李世榮要把上述之丙○○（Ｚ000000000）、
    丁○○（Ｚ000000000）、己○○（Ｚ000000
    000）、甲○○（Ｚ000000000）、癸○○（Ｚ0
    00000000）、乙○○（Ｚ000000000）等
    （詳如查扣身分證影本一覽表）身分證影本交給你？作何用
    途？》李世榮的聯絡電話是0000000000、000
    0000000詳細地址及年籍均不清楚，我只知道他住在
    豐原而已。我與他只是朋友關係。因為上述之丙○○（Ｚ 0
    00000000）、丁○○（Ｚ000000000）、
    己○○（Ｚ000000000）、甲○○（Ｚ000000
    000）、癸○○（Ｚ000000000）、乙○○（Ｚ0
    00000000）（詳如查扣身分證影本一覽表）等均欠
    地下錢莊之債務。因此李世榮叫我把上述證件去申辦行動電
    話門號」、「（問：你申辦好之行動電話門號SIM卡，你如
    何處理？李世榮給你的佣金如何？）我均交給李世榮。李世
    榮沒有給我佣金」、「（問：李世榮沒有給你佣金，為何你
    要幫他冒名申辦行動電話門號？）因為我所申辦之門號均會
    搭配行動電話手機，然後行動電話手機公司就會換現金給我
    ，一個門號公司給我四千六百元整」、「（問：你所冒名申
    辦之行動電話門號申請書是由何人填寫簽名？）李世榮給我
    證件及行動電話申請書是已經填寫好的，只有一個丁○○（
    Ｚ000000000）的行動電話門號申請書是我寫簽名
    的，其餘我只負責去送件申辦」、「（問：因何李世榮不自
    己去申辦行動電話門號？因何丁○○之行動電話門號申請書
    你要幫忙填寫及簽名？）因為他跟詠旭電信公司不熟。因為
    李世榮說要臨時追加五門行動電話門號」、「《問：現警方
    向你提示丙○○（Ｚ000000000）、丁○○（Ｚ00
    0000000）、己○○（Ｚ000000000）、甲○○（Ｚ000000000）、癸○○（Ｚ0000000
    00）、乙○○（Ｚ000000000）等行動電話門號
    申請書是否均為你本人所親自填寫簽名的？》只有丁○○（
    Ｚ000000000）的行動電話門號申請書是我親自填
    寫簽名的，其餘丙○○（Ｚ000000000）、己○○
    （Ｚ000000000）、甲○○（Ｚ000000000
    ）、癸○○（Ｚ000000000）、乙○○（Ｚ0000
    00000）等行動電話門號申請書，我不知道是何人所填
    寫簽名的，因為李世榮交給我上述之申請書時已經填寫好客
    戶基本資料及簽名了」、「《問：為何你要幫丁○○（Ｚ 0
    00000000）填寫行動電話門號申請書及簽名？》因
    為李世榮說要臨時追加南屏電信公司五門行動電話門號，所
    以我就代為填寫及簽名」、「（問：李世榮全部交給你之地
    下錢莊之債務人之證件，你分別至何處申辦請你詳細說明？
    ）我去詠旭電信公司申辦遠傳、和信、臺灣大哥大等三電信
    公司，而我『璦仕凱國際奈米生技股份有限公司』去申辦南
    屏電信門號」、「《問：丙○○（Ｚ000000000）
    、丁○○（Ｚ000000000）、己○○（Ｚ00000
    0000）、甲○○（Ｚ000000000）、癸○○（Ｚ
    000000000）、乙○○（Ｚ000000000）
    你所申辦的SIM卡在何處？》我目前只有丙○○（Ｚ0000
    00000）的遠傳門號0000000000號（警方已
    搜索扣押），其餘丁○○（Ｚ000000000）、己○○（Ｚ000000000）、甲○○（Ｚ00000000
    0）、癸○○（Ｚ000000000）、乙○○（Ｚ000
    000000）我所申辦的SIM卡均交給李世榮了」、「《
    問：為何你不把丙○○（Ｚ000000000）的遠傳門
    號0000000000號SIM卡交給李世榮？》因為詠旭
    電信公司楊小姐九十五年五月二十日左右通知我，壬○○的
    證件遭他人冒用，所以我就不把以丙○○（Ｚ000000
    000）的名義所申辦行動電話門號SIM卡交給李世榮」、
    「《問：己○○（Ｚ000000000）之名義冒名申辦
    門號0000000000號、0000000000號等
    二支門號、丁○○（Ｚ000000000）000000
    0000號及丙○○（Ｚ000000000）00000
    00000號等門號是否為你所申辦的？SIM卡目前在何處
    ？》上述之門號均我找陳鴻鑫（南屏電信）所申辦的。我把
    上述之門號SIM卡交給臺中市○○路○段七號永順通訊行（
    戊○○）聯絡電話是0000000000號」、「《問：
    為何你要幫永順通訊行（戊○○）申辦000000000
    0號、0000000000號等二支門號、丁○○（Ｚ0
    00000000）0000000000號及丙○○（Ｚ
    000000000）0000000000號等門號？》
    是永順通訊行（戊○○）要我幫他申辦上述之門號，申辦一
    支門號的代價給我一千二百元，所以我就幫他申辦了。」等
    語；而同案被告李世榮於偵查中則具結證稱：「（問：被查
    獲的證件影本如何來？）九十五年過年後，由跳蚤雜誌買下
    來的，我匯款，他郵寄給我，一百份二千元，我買一百份。
    因為我環境不好，戊○○找我說可以辦門號、手機，要我去
    蒐集一些證件，他會透過業務將申請書交給他，業務會將手
    機寄到通訊行給他，門號他自己說他會處理，手機轉賣給業
    務或是客戶，一個證件兩個門號，兩支手機。」、「（問：
    你所提出證件的所有人都不知道要申請門號？）是。」、「
    （問：董九林有參與？）有。我在網咖問董九林說戊○○有
    無要他去辦電話門號，他說有，因為董九林酒駕，戊○○去
    幫他保釋出來。」、「《（提示董九林五月二十四日庭訊筆
    錄）問：有無意見？》我跟他不認識，我不可能將資料交給
    他。申請書是我們三個人一起填寫的。戊○○、董九林都知
    道證件影本的來源」、「（問：有無意見？）兩萬元是戊○○直接拿給董九林的，是戊○○直接叫董九林自己拿去辦的
    」、「（問：董九林說申請書的資料，你拿來的時候，就已
    經寫好了？）申請書都是戊○○的通訊行提供的。」等語；
    於原審審理時則具結證稱：「（問：辦這麼多手機目的為何
    ？）要辦手機下來，去變賣現金」、「（問：把門號變賣現
    金？）不是，辦門號有搭配手機，變賣手機，門號直接銷燬
    。之前我們三人講的時候，因為觀念不合，價錢不公平。是
    董九林先說退出。想說退出，就不要送件了。本來要送件了
    ，業務都找好了。我們討論說手機下來，變賣現金要如何分
    配。」等語。而就董九林、李世榮上述證詞觀之，顯見被告
    戊○○對於上開冒名申請行動電話一事，顯然事先即與董九
    林、李世榮二人有犯意之聯絡，是被告空言以上情置辯，顯
    均係事後卸責之詞，委無足採，此外，並有如附表一所示之
    行動電話服務申請書共九紙、如附表二所示之手機及SIM卡
    領取切結書一紙及如附表三所示之變造證件附卷可參。本件
    事證明確，被告戊○○上開犯行，堪以認定。復因本件事證
    已明，被告選任辯護人雖另聲請比對本案門號之申請書上是
    否有被告之筆跡，與傳訊證人即豐盈科技股份有限公司負責
    人庚○○到庭，惟此等證據方法皆不足影響被告前揭與董九
    林、李世榮共犯本案犯行之認定，爰不另予調查，附予敘明
    。
三、被告戊○○行為後，刑法及刑法施行法業於九十四年二月二
    日經總統以華總一義字第０九四０００一四九０一號令修正
    公布，並於九十五年七月一日施行。按行為後法律有變更者
    ，適用行為時之法律，但行為後之法律有利於行為人者，適
    用最有利於行為人之法律，現行刑法第二條第一項定有明文
    。此條規定乃與刑法第一條罪刑法定主義契合，而貫徹法律
    禁止溯及既往原則，係規範行為後法律變更所生新舊法律比
    較適用之準據法，是刑法第二條本身雖經修正，但刑法第二
    條既屬適用法律之準據法，本身尚無比較新舊法之問題，應
    一律適用裁判時之現行刑法第二條規定以決定適用之刑罰法
    律，先予辨明。又以本次刑法修正之比較新舊法，應就罪刑
    有關之共犯、未遂犯、想像競合犯、牽連犯、連續犯、結合
    犯，以及累犯加重、自首減輕暨其他法定加減原因（如身分
    加減）與加減例等一切情形，本於統一性及整體性原則，綜
    其全部罪刑之結果而為比較，亦有最高法院九十五年度第八
    次刑庭會議決議可資參照。經查：
  (一)被告戊○○行為後，刑法第五十六條連續犯之規定，業於九
    十四年一月七日修正公布刪除，並於九十五年七月一日施行
    ，則被告戊○○行為後新法業已刪除連續犯之規定，此刪除
    雖非犯罪構成要件之變更，但顯已影響行為人刑罰之法律效
    果，自屬法律有變更，依新法第二條第一項規定，比較新、
    舊法結果，仍應適用較有利於被告戊○○之行為時法律即舊
    法論以連續犯。
  (二)再按被告戊○○行為後，刑法第五十五條後段之牽連犯規定
    ，亦於九十四年一月七日經修正刪除，並於九十五年七月一
    日生效施行。而刑法修正之後，原屬牽連犯之數個犯罪行為
    ，依新法應數罪併罰，比較修正前之規定，可依裁判上一罪
    論處，顯然修正後之規定並未較有利於被告，依修正後刑法
    第二條第一項規定，應適用行為時即修正前刑法第五十五條
    後段之規定，從重論以一罪，較為有利於被告戊○○。
  (三)被告戊○○行為後，刑法第三十三條第五款業於九十四年二
    月二日以華總一義字第０九四０００一四九０一號令修正公
    布，並自九十五年七月一日起施行；修正後刑法第三十三條
    第五款規定「罰金：新臺幣一千元以上，以百元計算之。」
    ，與修正前刑法第三十三條第五款規定「罰金：一元以上。
    」不同。比較新舊法結果，以舊法較有利於行為人，新法並
    無對被告戊○○較為有利之情形，故依刑法第二條第一項前
    段規定，本案關於論罪之法定刑罰金部分，自應適用行為時
    之法律即修正前刑法第三十三條第五款規定決定其罰金部分
    之法定刑。
  (四)被告戊○○行為後，刑法第二十八條業經修正公布施行，修
    正後刑法第二十八條規定：「二人以上共同實行犯罪之行為
    者，皆為正犯。」，與修正前同條規定：「二人以上共同實
    施犯罪之行為者，皆為正犯。」不同，但在本件中，修正後
    之規定並無較有利於被告之情形，依修正後刑法第二條第一
    項從舊從輕原則，應依修正前刑法第二十八條規定論處。
  (五)被告行為，刑法第三十八條固於九十四年一月七日修正公布
    ，並於九十五年七月一日施行，刑法第三十八條第二項修正
    後規定：「前項第一款之物，不問屬於犯罪行為人與否，沒
    收之。」；修正前則規定：「前項第一款之物，不問屬於『
    犯人』與否，沒收之。」，然屬於被告（或共犯）所有且供
    犯罪所用之物，無論依修正前後之刑法第三十八條第一項第
    二款、第三項規定均得沒收。且沒收為從刑之一種，與主刑
    有從屬關係，應依主刑部分適用之法律而從屬適用，無獨立
    比較之問題（最高法院二十四年上字第五二九二號判例意旨
    參照）。
  (六)被告戊○○行為後，罰金罰鍰提高標準條例第二條業已刪除
    ，而刑法第四十一條第一項前段關於易科罰金之折算標準已
    由舊法之銀元一百元、二百元、三百元修正為新臺幣一千元
    、二千元、三千元，因屬科刑規範事項之變更，其折算標準
    為裁判時所應諭知，自有就新舊法規定比較之必要，經比較
    新舊法結果，被告行為後之新法並未較有利於被告，是依刑
    法第二條第一項前段之規定，本件應適用被告行為時之舊法
    即依修正前刑法第四十一條第一項前段、修正前罰金罰鍰提
    高標準條例第二條、現行法規所定貨幣單位折算新臺幣條例
    第二條之規定，諭知以銀元三百元折算一日為易科罰金之折
    算標準。
  (七)另按行為後刑法條文經修正，惟無有利、不利情形（如刑法
    第十五條、第三十條之文字修正，第五十五條但書、第五十
    九條實務見解之明文化、第二十六條未遂犯得減輕其刑之規
    定移列第二十五條等），應適用裁判時法（最高法院九十五
    年度第二十一次刑庭會議決議可資參照），故關於上述情形
    ，應逕適用本案裁判時修正後之刑法，尚無比較新舊法之必
    要，又被告戊○○行為後，業已增訂刑法施行法第一條之一
    ，並規定：「中華民國九十四年一月七日刑法修正施行後，
    刑法分則編所定罰金之貨幣單位為新臺幣。九十四年一月七
    日刑法修正時，刑法分則編未修正之條文定有罰金者，自九
    十四年一月七日刑法修正施行後，就其所定數額提高為三十
    倍。但七十二年六月二十六日至九十四年一月七日新增或修
    正之條文，就其所定數額提高為三倍」，是就現行刑法中，
    有關於罰金刑處罰之規定，即有就新舊法比較之必要，惟經
    比較增訂之刑法施行法第一條之一與被告戊○○行為時之罰
    金罰鍰提高標準條例第一條前段、現行法規所定貨幣單位折
    算新臺幣條例第二條結果，二者規定適用之結果並無不同，
    自應適用裁判時之法律即刑法施行法第一條之一（最高法院
    九十六年度臺上字第一一三六判決意旨參照），均附此敘明
    。
四、核被告戊○○所為，係犯刑法第二百十六條、第二百十二條
    之行使變造特種文書罪、同法第二百十六條、第二百十條之
    行使偽造私文書罪及同法第三百三十九條第一項之詐欺取財
    既遂罪。被告戊○○偽造署押為偽造私文書之階段行為，偽
    造私文書之低度行為復為行使之高度行為所吸收，均不另論
    罪。其先後多次行使變造特種文書、行使偽造私文書及詐欺
    取財既遂之行為，均時間密接、犯罪構成要件相同，顯均係
    基於概括犯意反覆為之，均應依修正前刑法第五十六條連續
    犯之規定論以一罪，並加重其刑。公訴人雖未就被告戊○○
    等人冒用如附表一編號六至九所示之人名義，申辦行動電話
    門號之犯行及被告戊○○偽造如附表二所示文書之犯行提起
    公訴，然此部分與前開論罪科刑部分有修正前刑法第五十六
    條連續犯之裁判上一罪關係，為起訴效力所及，本院自得併
    予審理。另公訴人雖僅認定被告戊○○等人向如附表一編號
    一至五所示之電信公司申辦行動電話門號，使如附表一編號
    一至五所示之電信公司因此陷於錯誤而交付行動電話SIM卡
    ，並未認定如附表一編號一至五所示之電信公司另被詐騙搭
    配門號之專案手機，然此部分事實，業據同案被告李世榮於
    本院審理時具結證稱：「（問：辦這麼多手機目的為何？）
    要辦手機下來，去變賣現金。」、「（問：把門號變賣現金
    ？）不是，辦門號有搭配手機，變賣手機，門號直接銷燬。
    之前我們三人講的時候，因為觀念不合，價錢不公平。是董
    九林先說退出。想說退出，就不要送件了。本來要送件了，
    業務都找好了。我們討論說手機下來，變賣現金要如何分配
    。」等語，而如附表一編號一至五所示之電信門號均搭配特
    價手機等情，亦有該行動電話服務申請書五紙在卷可佐，公
    訴人漏未認定被告戊○○等人尚有向如附表一編號一至五所
    示之電信公司詐騙搭配門號之專案手機，尚有未合，又此部
    分與公訴人前開起訴詐欺部分為單純一罪關係，本院自得併
    予審理。被告戊○○以一行使之行為，同時行使變造特種文
    書及偽造私文書，為異種想像競合犯，應依刑法第五十五條
    前段之規定從一重以行使偽造私文書罪處斷。又被告所犯行
    使偽造私文書及詐欺取財既遂二罪間，有方法、目的之牽連
    關係，係牽連犯，應依修正前刑法第五十五條後段規定，從
    一重之行使偽造私文書罪處斷。被告戊○○就上開犯行，與
    董九林、李士榮有犯意之聯絡及行為之分擔，均為共同正犯
    。
五、至公訴意旨雖認被告戊○○涉犯刑法第二百十六條、第二百
    十二條之行使偽造特種文書罪嫌，並以證人甲○○、乙○○
    、丙○○、丁○○、壬○○及癸○○等人業已明確證稱並未
    遺失身分證件及委託他人代為申辦遠傳、和信及臺灣大哥大
    等電訊公司門號等情，業據證人等到庭證述明確，核與證人
    李世榮證稱上開查扣之證件係其以一百份二千元之代價，向
    不詳姓名、年籍之人購買所得之情相符，足認上開證件均係
    偽造。然查公訴人一方面認被告陳鴻鑫涉犯刑法行使變造特
    種文書罪嫌，一方面又認上開證件均係偽造，立論已非一致
    ，況本件李世榮所取得之證件，僅係影本，衡諸一般社會常
    情，國人欲申辦信用卡、現金卡或行動電話門號，往往會將
    身分證或健保卡等證件影本交付代辦之人，則本案實乏任何
    積極證據證明上開證件必屬偽造，又如附表三所示之國民身
    分證及健保卡有如附表三所示之變造情形，固據被害人己○○、癸○○於警詢中指訴甚明，並經本院核對上開被害人之
    法務部戶役政連結作業系統遷徙紀錄資料及被告戊○○等人
    用以申請前揭行動電話門號所檢附之證件，相互對照甚明。
    然按刑法上所謂變造文書，指無製作權者，不變更原有文書
    之本質，擅自就他人所製作之真正文書，加以改造而變更其
    內容而言；倘該文書之本質已有變更，或已具有創設性時，
    即屬偽造，而非變造（最高法院九十二年度臺上字第六八三
    八號判決意旨參照），而查本案如附表三所示之國民身分證
    及健保卡固有如附表三所示之變造情形，然其本質並未變更
    ，且未具有創設性，自屬變造而非偽造。是公訴人前揭認定
    尚有未洽，併予敘明。
六、公訴意旨另認：被告戊○○另冒用如附表四編號二至四、七
    至九、十二至十五所示之人名義，申辦行動電話門號，因認
    被告戊○○此部分另涉犯刑法第二百十六條、第二百十條之
    行使偽造私文書罪嫌及同法第三百三十九條第一項之詐欺取
    財既遂罪嫌。然查，細觀上開同案被告董九林、李世榮分別
    於警詢、偵查中之證詞，並無隻字片語提及渠等有共同冒用
    如附表四編號二至四、七至九、十二至十五所示之人名義，
    申辦行動電話門號，則此部分犯罪既無任何積極證據足資證
    明係被告戊○○共同或單獨所為，應認被告戊○○此部分犯
    罪嫌疑尚有不足，然公訴人認此部分若成立犯罪，與前開論
    罪科刑部分有刑法修正前連續犯之裁判上一罪關係，爰不另
    為無罪之諭知。
七、原審以本案被告之上揭事證明確，並審酌被告戊○○前無不
    良素行，然本案與董九林、李世榮等人利用所購得之偽造他
    人證件，冒用他人名義向電信公司申請行動電話門號，使如
    附表一所示之電信公司因此陷於錯誤而交付行動電話SIM卡
    （如附表一編號一至五所示之電信公司另交付搭配門號之專
    案手機），足以生損害於如附表一所示之申請人及電信公司
    ，且犯後矢口否認犯行，尚無悔意之犯罪後態度等一切情狀
    ，量處如原審判決主文所示之刑。另參酌最高法院四十三年
    臺上字第七四七號判例：「被告用以詐欺取財之偽造、變造
    等書類，既已交付於被害人收受，則該物非屬被告所有，除
    偽造書類上偽造之印文、署押，應依刑法第二百十九條予以
    沒收外，依同法第三十八條第三項之規定，即不得再對各該
    書類諭知沒收」之意旨。以被告等人冒名申請行動電話門號
    時，已將如附表一所示之行動電話門號服務申請書分別交予
    如附表一所示之電信公司收受，均非屬被告所有，而不另為
    沒收之諭知，惟該行動電話門號服務申請書上偽造之甲○○
    等人之署押，認仍應依刑法第二百十九條之規定，不問屬於
    犯人與否，併予宣告沒收。又以如附表二所示之手機及SIM
    卡領取切結書一紙及扣案如附表一所示之申請人之國民身分
    證及健保卡影本各六紙，均為被告戊○○等人所有供本案犯
    罪所用之物，業據原審查明在卷，而認均應依刑法第三十八
    條第一項第二款之規定宣告沒收。又以如附表二所示之手機
    及SIM卡領取切結書一紙既經宣告沒收，是不另就該切結書
    上偽造之甲○○署押宣告沒收，皆附予敘明。復以被告本案
    犯罪時間係在九十六年四月二十四日之前，所犯又符合中華
    民國九十六年罪犯減刑條例之減刑條件，故依該減刑條例第
    二條第一項第三款之規定，減其刑期二分之一為有期徒刑六
    月，並依同條例第九條之規定，併予諭知易科罰金之折算標
    準。其認事用法均無違誤，量刑亦稱妥適。被告上訴仍執前
    詞否認犯罪，其各項辯解均不足採信，已詳如前所論述，是
    被告上訴指摘原判決不當，並無理由，其上訴應予駁回。
據上論斷，應依刑事訴訟法第368條，判決如主文。
本案經檢察官辛○○到庭執行職務。
中    華    民    國    97    年     3    月    11    日
            刑事第一庭  審判長法  官  陳  紀  綱
                              法  官  姚  勳  昌
                              法  官  張  智  雄
上列正本證明與原本無異。
如不服本判決應於收受送達後10日內向本院提出上訴狀，其未敘
述上訴之理由者並得於提起上訴後10日內向本院補提理由書（均
須按他造當事人之人數附繕本）。
                              書記官  謝  雅  惠
中    華    民    國     97    年     3    月    12   日
附錄論罪科刑法條
中華民國刑法第210條
（偽造變造私文書罪）
偽造、變造私文書，足以生損害於公眾或他人者，處 5 年以下有
期徒刑。
中華民國刑法第216條
（行使偽造變造或登載不實之文書罪）
行使第 210 條至第 215 條之文書者，依偽造、變造文書或登載
不實事項或使登載不實事項之規定處斷。
中華民國刑法第212條
（偽造變造特種文書罪）
偽造、變造護照、旅券、免許證、特許證及關於品行、能力服務
或其他相類之證書、介紹書，足以生損害於公眾或他人者，處1
年以下有期徒刑、拘役或3百元以下罰金。
中華民國刑法第339條
（普通詐欺罪）
意圖為自己或第三人不法之所有，以詐術使人將本人或第三人之
物交付者，處5年以下有期徒刑、拘役或科或併科1千元以下罰金
。
以前項方法得財產上不法之利益或使第三人得之者，亦同。
前二項之未遂犯罰之。
附表一
 ┌──┬──────┬───┬──────┬──────┬─────────┬───────┐
 │編號│門號        │申請人│申請人證號  │電信公司    │偽造之署押        │檢附之變造證件│
 ├──┼──────┼───┼──────┼──────┼─────────┼───────┤
 │ 一 │０九一三    │甲○○│B一二０     │和信電訊    │「甲○○」簽名二枚│無            │
 │    │０八二三九八│      │五八九八一七│股份有限公司│                  │              │
 ├──┼──────┼───┼──────┼──────┼─────────┼───────┤
 │ 二 │０九一三    │乙○○│N二二一     │和信電訊    │「乙○○」簽名二枚│國民身分證    │
 │    │七九五七三一│      │六三七六三六│股份有限公司│                  │              │
 ├──┼──────┼───┼──────┼──────┼─────────┼───────┤
 │ 三 │０九二五    │癸○○│L二二二     │和信電訊    │「癸○○」簽名二枚│國民身分證    │
 │    │五五三一六九│      │三四五七一五│股份有限公司│                  │              │
 ├──┼──────┼───┼──────┼──────┼─────────┼───────┤
 │ 四 │０九三０    │乙○○│N二二一     │遠傳電信    │「乙○○」簽名二枚│國民身分證    │
 │    │七四一五七二│      │六三七六三六│股份有限公司│                  │              │
 ├──┼──────┼───┼──────┼──────┼─────────┼───────┤
 │ 五 │０九五五    │癸○○│L二二二     │遠傳電信    │「癸○○」簽名二枚│國民身分證    │
 │    │三八九七四八│      │三四五七一五│股份有限公司│                  │              │
 ├──┼──────┼───┼──────┼──────┼─────────┼───────┤
 │ 六 │０九三八    │丁○○│M一二０     │南屏電信    │「丁○○」簽名一枚│國民身分證    │
 │    │九三一七五一│      │五四三七七六│股份有限公司│                  │全民健保卡    │
 ├──┼──────┼───┼──────┼──────┼─────────┼───────┤
 │ 七 │０九三八    │己○○│Q二二０     │南屏電信    │「己○○」簽名一枚│國民身分證    │
 │    │七九一八三二│      │四五八一三三│股份有限公司│                  │全民健保卡    │
 ├──┼──────┼───┼──────┼──────┼─────────┼───────┤
 │ 八 │０九三八    │己○○│Q二二０     │南屏電信    │「己○○」簽名一枚│國民身分證    │
 │    │九三五二九０│      │四五八一三三│股份有限公司│                  │全民健保卡    │
 ├──┼──────┼───┼──────┼──────┼─────────┼───────┤
 │ 九 │０九三八    │丙○○│N二０二     │南屏電信    │「丙○○」簽名一枚│國民身分證    │
 │    │四六三九八０│      │四九二七一五│股份有限公司│                  │全民健保卡    │
 └──┴──────┴───┴──────┴──────┴─────────┴───────┘
附表二
 ┌──┬───┬──────┬─────────┐
 │編號│申請人│電信公司    │偽造之署押        │
 ├──┼───┼──────┼─────────┤
 │ 一 │甲○○│和信電訊    │「甲○○」簽名一枚│
 │    │      │股份有限公司│ 指印一枚         │
 └──┴───┴──────┴─────────┘
附表三
 ┌──┬──────┬───┬─────────────┐
 │編號│變造之證件  │受害人│變造證件之內容            │
 ├──┼──────┼───┼─────────────┤
 │ 一 │國民身分證  │丁○○│國民身分證背面住所由南投縣│
 │    │            │      │草屯鎮○○里○鄰○○街一一│
 │    │            │      │三號變更為南投縣草屯鎮明正│
 │    │            │      │里五鄰文化街十三號        │
 ├──┼──────┼───┼─────────────┤
 │ 二 │國民身分證  │己○○│國民身分證背面住所由嘉義市│
 │    │            │      │東區○○里○鄰○○街二十四│
 │    │            │      │巷八號變更為嘉義市東區興仁│
 │    │            │      │里二鄰興仁街二十七號      │
 ├──┼──────┼───┼─────────────┤
 │ 三 │全民健康    │己○○│健保IC卡卡號由００００一二│
 │    │保險IC卡    │      │四九三八三號變更為００００│
 │    │            │      │00000000號        │
 ├──┼──────┼───┼─────────────┤
 │ 四 │國民身分證  │丙○○│國民身分證背面住所由彰化縣│
 │    │            │      │社頭鄉新厝村十五鄰潘厝橫巷│
 │    │            │      │六號變更為彰化縣社頭鄉新厝│
 │    │            │      │村十五鄰潘厝橫巷六十五號  │
 ├──┼──────┼───┼─────────────┤
 │ 五 │國民身分證  │癸○○│國民身分證背面住所由臺中縣│
 │    │            │      │清水鎮○○里○鄰○○路一六│
 │    │            │      │一巷四十七號變更為臺中縣清│
 │    │            │      │水鎮○○里○鄰○○路四十七│
 │    │            │      │號                        │
 ├──┼──────┼───┼─────────────┤
 │ 六 │全民健康    │癸○○│健保IC卡卡號由０００二一一│
 │    │保險IC卡    │      │七二一七九號變更為００００│
 │    │            │      │00000000號        │
 ├──┼──────┼───┼─────────────┤
 │ 七 │國民身分證  │乙○○│國民身分證背面住所由彰化縣│
 │    │            │      │埔鹽鄉○○村○鄰○○路○段│
 │    │            │      │一０五巷十六號變更為彰化縣│
 │    │            │      │埔鹽鄉○○村○鄰○○路○段│
 │    │            │      │十六號                    │
 └──┴──────┴───┴─────────────┘


司法院資訊處製作；財團法人民間司法改革基金會備份。
